最高法院刑事判決　　　　　　　　　　　　　　　九十三年度台上字第一二四五號
　　上　訴　人　甲○○
右上訴人因行使偽造公文書案件，不服台灣高等法院台中分院中華民國九十年七月二
十七日第二審判決（九十年度上訴字第八七五號，起訴案號：台灣台中地方法院檢察
署八十九年度偵字第一五五七五、一九八六二號），提起上訴，本院判決如左：
    主  文
上訴駁回。
    理  由
一、行使偽造公文書部分：
按刑事訴訟法第三百七十七條規定，上訴於第三審法院，非以判決違背法令為理由，
不得為之。是提起第三審上訴，應以原判決違背法令為理由，係屬法定要件。如果上
訴理由狀並未依據卷內訴訟資料，具體指摘原判決不適用何種法則或如何適用不當，
或所指摘原判決違法情事，顯與法律規定得為第三審上訴理由之違法情形，不相適合
時，均應認其上訴為違背法律上之程式，予以駁回。本件上訴人甲○○上訴意旨略稱
：(一)、原判決將「財政部台灣省中區國稅局南投縣分局」之稅戳當成公印文，復未論
斷偽造公印文與偽造公文書間之關係，亦未引用刑法第二百十八條偽造公印文之規定
。且未調查年籍姓名不詳之「王先生」是否有偽造公印等犯行，復未將偽造之印章沒
收，均於法有違。(二)、上訴人係於民國八十九年六月七日支付新台幣（下同）五千元
，並於八十九年七月七日支付一萬元，有超峰速運收送貨單附偵查卷可證。原判決認
定上訴人係於八十九年七月上旬某日，向年籍姓名不詳之「王先生」者購得偽造之「
綜合所得稅各類所得資料查詢表」，其所為認定顯屬有誤。(三)、上訴人係遭該「王先
生」者詐騙，原判決未說明上訴人與該「王先生」者間，如何互有犯意聯絡及行為分
擔之共同正犯關係。復未查明該「王先生」者，究係「教唆犯」，或係「共同正犯」
，抑係「間接正犯」，於法有違等語。
惟查原判決認定上訴人有原判決事實欄所載之共同行使偽造私文書，足以生損害於公
眾及他人（累犯）犯行，係以訊據上訴人坦承向年籍姓名不詳之「王先生」者，以一
萬五千元代價購得綜合所得稅各類所得資料查詢表，並持向台新銀行北台中分行申辦
貸款未能得逞等情是實。又上訴人確有前揭犯行，並據證人即台新銀行北台中分行襄
理林熙亭、立全公司總經理徐漢能證述明確，復有偽造之綜合所得稅各類所得資料查
詢表、財政部台灣省中區國稅局南投縣分局八十九年七月十五日中區國稅投縣政字第
八九００一八七七一號函、中區國稅投縣服字第八九００一八七八八號函所附之綜合
所得稅各類所得資料查詢空白格式樣張、綜合所得稅證明登記簿附卷可稽。另參酌上
訴人未能以真正證件申辦貸款；且持以辦理貸款者如係合法證件，何須以達一萬五千
元之高價購買；又上訴人僅申辦貸款二十萬元，竟以一萬五千元代價購買證件；上訴
人自承未曾在立全金屬工廠有限公司工作，卻提出記載其在該公司所得共計近八十萬
元之綜合所得稅各類所得資料查詢表供銀行徵信，自可能使銀行錯估上訴人之財務狀
況及其還款能力而貸予款項等情，堪認上訴人否認辯解各語，無非事後卸責之詞，不
足採信等情，予以綜合判斷。因而撤銷第一審判決，改判依牽連犯論處上訴人共同行
使偽造公文書，足以生損害於公眾及他人（累犯）罪刑。已於判決內說明其所憑之證
據及其認定之理由，從形式上觀察，並無違背法令之情形。按證據之取捨與證據之證
明力如何，均屬事實審法院得自由裁量、判斷之職權；苟其此項裁量、判斷，並不悖
乎通常一般之人日常生活經驗之定則或論理法則，又於判決內論其何以作此判斷之
心證理由者，即不得任意指摘其為違法，而據為提起第三審上訴之合法理由。原審綜
合上述各項證據資料，認定上訴人確有如原判決事實欄所記載之犯行，且上訴人與年
籍姓名不詳之「王先生」間，就本件犯行互有犯意聯絡及行為分擔之共同正犯關係，
乃其採證認事職權之合法行使，不容任意指為違法。原判決認定上訴人與該年籍姓名
不詳之「王先生」者間，僅就共同行使偽造公文書部分互有犯意聯絡及行為分擔，則
偽造之綜合所得稅各類所得資料查詢表上，所蓋用之財政部台灣省中區國稅局南投縣
分局印文，究竟是否屬刑法第二百十八條之公印文，其與認定上訴人是否有本件犯行
無涉，上訴意旨(一)執與上訴人犯行無關部分，任意指摘原判決就該部分未予論述，於
法有違云云，並非有據。有罪判決關於犯罪相關時間之記載，旨在辨別其犯罪之同一
性，尚非構成犯罪事實之要素，則此項時間之記載，以達於可得確定之程度，而無礙
於犯罪同一性之辨別為已足。上訴人向年籍姓名不詳之「王先生」者，購買偽造公文
書之確切時間究為八十九年六月或七月，並非構成本件犯罪事實之要素，縱認原判決
所記載之相關時間有與卷內其他資料不盡相符之情形，然尚難執以任意指摘為違背法
令。又有利於被告之證據不採納及應於審判期日調查之證據，係指該證據倘予採納或
經調查所能證明者，得以推翻原審判決所確認之事實，而得據以為不同之認定而言。
如非事理所必然，或係無從調查之證據方法，即欠缺其調查之必要性，縱未調查，或
未於理由特加說明，均與所謂違背法令之情形不相適合。原判決已說明上訴人與該年
籍姓名不詳之「王先生」者就行使偽造公文書犯行，彼此間互有犯意聯絡及行為分擔
為共同正犯。至年籍姓名不詳之「王先生」者是否有偽造印章等其他犯行，其與認定
上訴人是否有行使偽造公文書犯行無涉，尚不得任意指摘原審有應調查之證據而未予
調查之違法。況原審於最後審判期日調查證據完畢開始辯論前，審判長問上訴人尚有
何證據請求調查，上訴人答稱：「沒有」（原審卷第六十一頁）。而本院為法律審，
上訴人在本院又為此爭執，自非依據卷內資料執為指摘之合法上訴第三審理由。上訴
意旨對原審之論斷，究係違背何種法則或如何適用法則不當，並未依據卷內資料具體
指摘，徒憑己意任指為違法，重為單純事實上之爭執，難謂係適法上訴第三審之理由
，其此部分之上訴違背法律上之程式，應予駁回。
二、詐欺取財未遂部分：
按刑事訴訟法第三百七十六條所列各罪之案件，經第二審判決者，不得上訴於第三審
法院，法有明文。本件上訴人牽連犯詐欺取財未遂部分，原判決認係成立刑法第三百
三十九條第三項、第一項之罪，核屬刑事訴訟法第三百七十六條第四款之案件，依上
開說明，既經第二審判決，自不得上訴於第三審法院。縱此部分與前述上訴人行使偽
造公文書部分，有牽連犯關係為裁判上一罪，但其行使偽造公文書部分之上訴為不合
法，本院應從程序上予以駁回，而無從為實體上判決，對於輕罪之此部分，亦無從適
用審判不可分原則，為實體上審判。上訴人竟復對此部分提起上訴，顯為法所不許，
應予駁回。
據上論結，應依刑事訴訟法第三百九十五條前段，判決如主文。
中　　　華　　　民　　　國　　九十三　　年　　　三　　　月　　 十一 　　日
                              最高法院刑事第三庭
                                  審判長法官  董　明　霈
                                        法官  林　茂　雄
                                        法官  張　祺　祥
                                        法官  池　啟　明
                                        法官  郭　毓　洲
      右正本證明與原本無異
                                              書  記  官
中　　　華　　　民　　　國　　九十三　　年　　　三　　　月　　 十八 　　日
                                                                        Ｅ
